【裁判字號】    97,易,826
【裁判日期】    970327
【裁判案由】    詐欺
【裁判全文】
臺灣臺中地方法院刑事判決               97年度易字第826號
公  訴  人  臺灣臺中地方法院檢察署檢察官
被      告  乙○○
上列被告因詐欺案件，經檢察官聲請以簡易判決處刑（聲請案號
：97年度偵緝字第134號），經本院臺中簡易庭認不宜以簡易判
決處刑，簽由本院刑事庭改依通常程序審理，判決如下：
    主    文
乙○○幫助意圖為自己不法之所有，以詐術使人將本人之物交付
，處有期徒刑伍月，如易科罰金，以新臺幣壹仟元折算壹日，減
為有期徒刑貳月又拾伍日，如易科罰金，以新臺幣壹仟元折算壹
日。
    犯罪事實
一、乙○○可預見將自己帳戶借予他人使用，足供他人詐騙財物
    ，仍不違背其本意，基於幫助他人詐欺取財之不確定犯罪故
    意，容認他人使用其申辦之金融帳戶以遂行詐騙財物之犯行
    ，於民國95年8月8日前某日，將其於95年8月2日向萬泰商業
    銀行北高雄分行所開立帳號0000000000000號活期存款帳戶
    存摺、金融卡、密碼，交予真實姓名、年籍不詳之人士，再
    由該名不詳人士將乙○○前開銀行帳戶交予詐欺集團使用，
    供作該集團指定匯款之帳戶，以此方式幫助該詐欺集團詐騙
    財物。該詐欺集團即以乙○○所提供之銀行帳戶為下列之詐
    騙行為：詐欺集團內某不詳成員，於95年8月1日以電話向甲
    ○○○佯稱其抽中獎項，然需先繳交入會費等費用，即可領
    取高額之獎金云云，致甲○○○信以為真，陷於錯誤，於95
    年8月8日依該詐騙集團成員指示，匯款新臺幣（下同）5萬
    元至乙○○上揭帳戶，後因甲○○○遲未收到所謂中獎獎金
    ，而查覺情況有異，始知受騙，經報警處理，而循線查知上
    情。
二、案經臺中縣警察局豐原分局報告臺灣臺中地方法院檢察署檢
    察官偵查起訴。
    理    由
一、訊據被告乙○○固坦承：前開萬泰商業銀行北高雄分行帳戶
    係伊所申請開立，惟矢口否認有何幫助詐欺犯行，辯稱：伊
    前開帳戶存摺、金融卡早已遺失，沒有交給別人使用云云。
    然查：
(一)、被害人甲○○○受不詳人士詐騙，以致陷於錯誤，而於前揭
    時間，匯款5萬元至被告所有之上開帳戶，隨即遭人提領乙
    情，業據被害人甲○○○於警詢中指述綦詳，並為被告所不
    爭執，且有被害人甲○○○提出之臺北富邦銀行匯款委託書
    （證明聯）、被告所有上開帳戶之開戶資料及存摺對帳單各
    乙份等資料在卷可憑，足見被告所有之上開帳戶確為不詳人
    士用來掩飾詐欺犯罪之出入帳戶。
(二)、被告雖以前開言詞置辯，然其於偵查中先陳稱：伊在94年之
    後，就未再使用萬泰商業銀行北高雄分行之帳號，且該存摺
    、金融卡是何時遺失伊不清楚，密碼為何也忘記了，伊係將
    密碼寫在存摺旁邊云云（見97年度偵緝字第134號偵查卷第
    19 頁97年1月2日訊問筆錄），於同日檢察官聲請羈押時，
    於本院訊問時陳稱：伊是將密碼抄在存摺上云云（見本院97
    年度聲羈字第5號刑事卷）；於偵查中改稱：伊是將密碼寫
    在提款卡上云云（見97年度偵緝字第134號偵查卷第32頁97
    年1月15日訊問筆錄），嗣於本院訊問時改稱：伊將提款卡
    密碼寫在1張紙條塞在提款卡塑膠套裡面云云（見本院97年
    度中簡字第408號刑事卷），則被告就該帳戶之金融卡密碼
    係如何記載、收藏，前後所述不一。
(三)、又被告於本院訊問時陳稱：伊申請上揭帳戶是為了工作要轉
    帳之用云云。惟被告係於95年8月2日申請開立上開帳戶，有
    萬泰商業銀行所提供之開戶資料附卷可參，而被害人甲○○
    ○因遭詐騙，於95年8月8日即匯款至被告前開帳戶，亦有被
    害人甲○○○所提出之臺北富邦銀行匯款委託書（證明聯）
    在卷可佐，則被告申請開立帳戶至被害人甲○○○匯款至其
    帳戶之日期僅相差6日，且被告於95年8月2日申請開立上開
    帳戶至95年8月8日間，並未有他人匯款進入該帳戶之資料，
    有該帳戶存摺對帳單乙紙在卷可參，被告前開所述，顯有可
    疑。再被告所稱，其帳戶存摺、金融卡是遺失云云，然被告
    於偵查中陳稱，其並未向銀行掛失止付及報警等語（見97年
    度偵緝字第134號偵查卷第19頁），則被告申請帳戶之目的
    係為薪資轉帳，該帳戶存摺、金融卡遺失竟未向銀行掛失或
    報警，實與常情有悖。
(四)、按刑法上之故意，可分為直接故意與不確定故意（間接故意
    ），所謂「不確定故意」，係指行為人對於構成犯罪之事實
    ，預見其發生而其發生並不違背其本意者，刑法第13條第2
    項定有明文；且衡諸常情，一般國人向金融機構開設帳戶，
    並無任何法令限制，若係正當用途，大可光明正大，自行申
    請供己使用，何必向他人收集？再者，帳戶之用途係用來存
    提款項，而存摺、金融卡均係個人重要之物件，並具有一定
    金融交易目的及識別意義，一旦有人收集他人帳戶供作不明
    使用，依一般認知，必是隱身幕後之使用人欲利用人頭帳戶
    掩飾犯行免於遭人追查，自極易於令人有與不法犯罪之目的
    相關之合理懷疑。被告案發時為年約40歲，具一般社會智識
    經驗之成年人，自應知前揭不詳人等利用上開帳戶作犯罪之
    用，是其對於他人利用上開存摺、金融卡及密碼作為犯詐欺
    罪之出入帳戶等情，能預見其發生且其發生不違背其本意，
    其有幫助前揭不詳人等利用上開帳戶犯共同詐欺罪之不確定
    故意，允無疑義。
(五)、綜上所述，被告前開所辯，尚無足採信，本案事證明確，被
    告犯行洵堪認定，應依法論科。
二、被告提供前開帳戶供詐欺集團使用，被告對前開帳戶可能會
    被利用作犯罪工具，有所預見，既對前開犯罪構成事實，預
    見其發生而其發生並不違背其本意，依刑法第13條第2項之
    規定，亦應以故意論，且被告以幫助他人犯罪之意思，為提
    供前開帳戶之詐欺取財犯罪構成要件以外之行為，應為詐欺
    取財之幫助犯。是核被告所為，係犯刑法第30條第1項前段
    、第339條第1項之幫助詐欺取財罪。被告幫助詐欺集團，以
    詐術使人將本人之物交付，為幫助犯，應依刑法第30條第2
    項之規定減輕其刑。爰審酌被告提供前開帳戶之犯罪動機、
    目的，提供所有帳戶供犯罪使用，嚴重破壞犯罪查緝工作、
    影響社會治安及金融秩序，惟念及其本身並未實際參與本案
    詐欺取財之犯行，責難性較小，被告犯後猶矢口否認犯行，
    犯罪後態度不佳，本件被告僅提供1本帳戶，被害人就本帳
    戶匯款部分遭詐騙之金額非鉅等一切情狀，量處如主文所示
    之刑，並諭知易科罰金之折算標準。又按幫助犯係從屬於正
    犯而成立，以正犯已經犯罪為要件，故幫助犯並非其幫助行
    為一經完成，即成立犯罪，必其幫助行為或其影響力持續至
    正犯實施犯罪始行成立，有關追訴權時效，告訴期間等，亦
    自正犯完成犯罪時開始進行，是否合乎減刑要件，有無減刑
    條例等相關法律之適用，亦應以該時點為準據（最高法院86
    年度臺上字第22號判決參照）。是本件正犯犯罪時間為95年
    8月8日，係在96年4月24日以前，合於中華民國九十六年罪
    犯減刑條例第2條第1項第3款規定之減刑條件，且無該條例
    所列不得減刑之情形，爰減其宣告刑為如主文所示之刑，併
    諭知易科罰金之折算標準，以示懲儆。
據上論斷，應依刑事訴訟法第452條、第299條第1項前段，刑法
第30條第1項、第2項、第339條第1項、第41條第1項前段，刑法
施行法第1條之1，中華民國九十六年罪犯減刑條例第2條第1項第
3款、第7條、第9條，判決如主文。
中    華    民    國    97    年    3     月    27    日
                        臺灣臺中地方法院刑事第五庭
                            審判長法  官  鍾堯航
                                  法  官  吳崇道
                                  法  官  劉麗瑛
上正本證明與原本無異。
如不服本判決，應於收受送達後10日內向本院提出上訴書狀（應
敘述具體理由並附繕本）。
上訴書狀如未敘述理由，應於上訴期間屆滿後20日內補提理由書
於本院。
                                  書記官  王玟
中    華    民    國    97    年    3     月    27    日
附錄論罪科刑法條
中華民國刑法第339條
意圖為自己或第三人不法之所有，以詐術使人將本人或第三人之
物交付者，處5年以下有期徒刑、拘役或科或併科1千元以下罰金
。
以前項方法得財產上不法之利益或使第三人得之者，亦同。
前二項之未遂犯罰之。


司法院資訊處製作；財團法人民間司法改革基金會備份。
